臺灣高等法院刑事判決　　　　　　　100年度交上訴字第154號
上　訴　人
即　被　告　江金福
上列上訴人因公共危險案件，不服臺灣板橋地方法院100年度交
訴字第194號，中華民國100年8月23日第一審判決（起訴案號：
臺灣板橋地方法院檢察署100年度偵字第11877號），提起上訴，
本院判決如下：
    主  文
原判決撤銷。
江金福駕駛動力交通工具肇事，致人受傷而逃逸，處有期徒刑陸
月，如易科罰金，以新臺幣壹仟元折算壹日。
    事  實
一、江金福曾於民國92年間因肇事逃逸及服用酒類不能安全駕駛
    動力交通工具而駕駛等行為，所犯公共危險案件經臺灣基隆
    地方法院以92年度交訴字第19號判決各判處有期徒刑八月、
    三月，並定應執行刑有期徒刑十月，緩刑三年，於93年4 月
    6日確定；復於96年間因肇事逃逸行為，所犯公共危險案件
    經臺灣臺北地方法院以96年度交訴字第53號判決判處有期徒
    刑一年二月，減為有期徒刑七月，緩刑二年，於97年11月24
    日確定（均已緩刑期滿，且未經撤銷緩刑之宣告，刑之宣告
    失其效力，於本案不構成累犯）。詎其身為職業駕駛人，於
    100年2月27日19時15分許，駕駛車號440-E7號營業小客車，
    沿新北市○○區○○路1段往長江路2段方向行駛，於行經長
    江路與雙十路路口時貿然迴轉，欲沿長江路2段往長江路1段
    行駛，適李昇鴻騎乘車號F8M-252號普通重型機車，亦沿長
    江路1段往長江路2段自同向左後方駛來，因閃避不及而撞及
    江金福所駕駛上開營業小客車左後葉子板，李昇鴻因而人車
    倒地，並受有膝挫傷、踝挫傷及足踝開放性傷口之傷害（所
    涉業務過失傷害罪嫌部分，業據李昇鴻於偵查中撤回告訴，
    由檢察官另為不起訴處分確定在案）。江金福於知悉肇事致
    李昇鴻受傷後，竟萌生肇事逃逸之犯意，未下車查看，亦未
    對李昇鴻採取救護措施，隨即駕駛上開營業小客車逃逸。嗣
    因李昇鴻記下江金福所駕駛上開營業小客車之車號並向警方
    報案，警方循線查知上情。
二、案經李昇鴻訴由新北市政府警察局海山分局報請臺灣板橋地
    方法院檢察署檢察官偵查起訴。
    理  由
甲、程序方面：
    按被告以外之人於審判外之言詞或書面陳述，除法律有規定
    者外，不得作為證據，刑事訴訟法第159 條第1 項定有明文
    。又被告以外之人於審判外之陳述，雖不符同法第159 條之
    1 至第159 條之4 之規定，但經當事人於審判程序同意作為
    證據，法院審酌該言詞陳述或書面陳述作成時之情況，認為
    適當者，亦得為證據；當事人、代理人或辯護人於法院調查
    證據時，知有第159 條第1 項不得為證據之情形，而未於言
    詞辯論終結前聲明異議者，視為有前項之同意，刑事訴訟法
    第159條之5亦有明文。經查，本件判決所援引告訴人李昇鴻
    於警詢時之陳述，暨其餘被告以外之人於審判外之陳述，雖
    屬傳聞證據，惟被告於本院準備程序中並未爭執該等陳述之
    證據能力（見本院卷第27頁正面），且迄至言詞辯論終結前
    亦未再聲明異議，本院審酌上開證據資料製作時之情況，尚
    查無違法不當及證明力明顯過低之瑕疵，亦認為以之作為證
    據應屬適當，故揆諸前開法律規定與說明，爰逕依刑事訴訟
    法第159條之5規定，認前揭證據資料有證據能力。
乙、實體方面：
一、前揭上訴人即被告江金福肇事致人受傷而逃逸之事實，已據
    被告於偵查、原審及本院準備程序時坦承不諱（見100年度
    偵字第11877號卷第37頁，原審卷第28頁，及本院卷第26頁
    反面），核與告訴人李昇鴻於警詢時所指訴情節相符（見10
    0年度偵字第11877號卷第8頁至第10頁），並有道路交通事
    故調查報告表、新北市立聯合醫院100年2月27日診斷證明書
    、道路交通事故肇事人自首情形紀錄表，暨現場及車損照片
    在卷可稽（見100年度偵字第11877號卷第12頁、第16頁至第
    19頁、第21頁至第24頁），被告上開自白核與事實相符，堪
    予採信。至被告初始所提上訴狀固另指稱其無肇逃犯意云云
    （見本院卷第9頁），然被告已供承其駕駛上開營業小客車
    ，於前揭時間行經長江路與雙十路路口時迴轉，其有聽聞告
    訴人李昇鴻所騎乘機車摔倒聲音，遂停車從車窗見及告訴人
    李昇鴻自地上站起並扶起機車，惟其未下車查看，即駕駛上
    開營業小客車離去等情（見100年度偵字第11877號卷第36頁
    ，及本院卷第26頁正、反面），而證人即告訴人李昇鴻亦於
    警詢時證述：被告所駕駛上開營業小客車於上開路口貿然迴
    轉，致其所騎乘機車撞及被告所駕駛上開營業小客車之左後
    葉子板而倒地等語（見100年度偵字第11877號卷第9頁），
    再觀諸卷附被告所駕上開營業小客車之車損照片（見100 年
    度偵字第11877號卷第22頁），該營業小客車左後葉子板確
    有明顯之擦痕，則被告於案發時既駕駛上開營業小客車，衡
    情當會聽聞其所駕駛營業小客車遭擦撞之聲音，豈有對其所
    駕駛車輛左後葉子板遭撞乙節毫無所知之理？足徵被告於案
    發時當已知悉其因駕駛上開營業小客車迴轉而肇事，致告訴
    人李昇鴻所騎乘機車倒地，再參諸被告其前已因二次肇事致
    人受傷而逃逸之行為，分別經臺灣基隆地方法院92年度交訴
    字第19號判決及臺灣臺北地方法院96年度交訴字第53號判決
    判處罪刑，有臺灣基隆地方法院92年度交訴字第19號判決及
    臺灣臺北地方法院96年度交訴字第53號判決電腦列印本、本
    院被告前案紀錄表可稽（見本院卷第11頁、第20頁至第21頁
    ，及100年度偵字第11877號卷第42頁至第43頁），其經前案
    偵審教訓後，應知其肇事後應下車查看，對告訴人李昇鴻採
    取救護措施，被告卻捨此不為，其有肇事逃逸之犯意甚明，
    被告上訴意旨所執其無肇事逃逸之犯意乙節，洵不足採。是
    本件事證明確，被告犯行洵堪認定，應予依法論處。
二、核被告江金福所為，係犯刑法第185條之4之肇事致人受傷而
    逃逸罪。
三、原審以被告江金福犯罪事證明確，據以論罪科刑，固非無見
    。惟查：刑罰之量定，固屬法院自由裁量之職權行使，惟刑
    事審判之量刑，旨在實現刑罰權之分配的正義，故法院對科
    刑判決之被告量刑，應符合罪刑相當原則，使罰當其罪，以
    契合人民之法律感情。此所以刑法第57條明定科刑時應審酌
    一切情狀，尤應注意該條所列各款情形，以為科刑輕重之標
    準，並應受比例原則與平等原則等一般法律原則之支配，以
    期達成客觀上之適當性、相當性與必要性之價值要求。若違
    反比例原則、平等原則時，自有濫用裁量權之違法。本件被
    告身為職業駕駛人，前已因二次駕駛動力交通工具致人受傷
    而逃逸行為，均經法院判處罪刑並宣告緩刑，此有臺灣基隆
    地方法院92年度交訴字第19號判決及臺灣臺北地方法院96年
    度交訴字第53號判決電腦列印本、本院被告前案紀錄表可稽
    （見本院卷第11頁、第20頁至第21頁，及100年度偵字第118
    77號卷第42頁至第43頁），惟仍不知有所警惕而再為本件犯
    行，即應對被告施以刑罰以資儆懲，自與刑法第74條第1項
    所規定「暫不執行為適當」之緩刑本旨不合，而不得宣告緩
    刑，被告上訴意旨請求宣告緩刑，雖無可採，然本件被告與
    告訴人李昇鴻業已成立調解等情，已據告訴人李昇鴻於本院
    審理時陳明在卷（見本院卷第18頁反面），並有新北市板橋
    區調解委員調解筆錄1份附卷可稽（見100年度偵字第11877
    號卷第13頁），顯見被告犯罪後因悔悟已賠償被害人之損害
    ，且告訴人李昇鴻於原審審理時亦請求法院對被告從輕量刑
    （見原審卷第28頁），本院審酌被告犯罪後因悔悟已賠償被
    害人損害之態度，暨告訴人所受損害業經賠償，並請求對被
    告從輕量刑之情節，原審判處被告有期徒刑八月，尚屬過重
    ，難認合於達成客觀上之適當性、相當性與必要性等價值要
    求，即與比例原則相悖，被告執此指摘原審判決量刑不當，
    為有理由，自應由本院將原判決撤銷改判，另為適法之諭知
    。爰審酌被告於肇事致人受傷後，竟未採取救護措施，即逃
    逸離去，行為可訾，惟念及被告犯後與告訴人李昇鴻業已成
    立調解，已賠償被害人損害，兼衡被告之品行、智識程度、
    生活狀況、犯罪之動機、目的、手段、所生危害等一切情形
    ，量處如主文第二項所示之刑，並諭知易科罰金之折算標準
    ，以示懲儆。
據上論斷，應依刑事訴訟法第369條第1項前段、第364條、第299
條第1項前段，刑法第185條之4、第41條第1項前段，判決如主文
。
本案經檢察官吳春麗到庭執行職務。
中    華    民    國   100    年    12    月    28    日
                  刑事第二十庭  審判長法  官  楊力進
                                      法  官  王世華
                                      法  官  林海祥
以上正本證明與原本無異。
如不服本判決，應於收受送達後10日內向本院提出上訴書狀，其
未敘述上訴之理由者並得於提起上訴後10日內向本院補提理由書
（均須按他造當事人之人數附繕本）「切勿逕送上級法院」。
                                      書記官  林敬傑
中    華    民    國   100    年    12    月    28    日
附錄：本案論罪科刑法條全文
中華民國刑法第185 條之4
駕駛動力交通工具肇事，致人死傷而逃逸者，處6 月以上5 年以
下有期徒刑。